【裁判字號】    89,台上,3746
【裁判日期】    890629
【裁判案由】    違反毒品危害防制條例等罪
【裁判全文】
最高法院刑事判決                              八十九年度台上字第三七四六號
    上  訴  人  甲○○
    選任辯護人  曹肇揆律師
右上訴人因違反毒品危害防制條例等罪案件，不服台灣高等法院中華民國八十九年四
月十一日第二審判決（八十八年度上訴字第三七八九號，起訴案號：台灣板橋地方法
院檢察署八十六年度偵字第二五○七九號、八十七年度偵緝字第七五號），提起上訴
，本院判決如左：
    主  文
原判決關於非法販賣化學合成麻醉藥品暨明知為禁藥而轉讓部分撤銷，發回臺灣高等
法院。
其他上訴駁回。
    理  由
壹、發回部分：
本件原判決認定上訴人甲○○基於營利之概括犯意，自民國八十六年一月間起，至同
年四月十三日晚上七時許止，連續多次非法販賣化學合成麻醉藥品安非他命予李孟玲
及呂文智（以上二人均由台灣士林地方法院審理）。其中李孟玲計向上訴人購買約五
、六次，每次價格為新台幣（下同）五千元，數量均約三公克。由李孟玲扣呼叫器號
碼「0000000000」與上訴人聯絡後，再約定於台北縣板橋市○○○路某麵
包店前交貨。至上訴人販賣安非他命與呂文智之時間、地點及交易方法則詳如原判決
附表二所示。上訴人又另基於轉讓禁藥之概括犯意，自八十六年十月下旬某日起，至
同年十二月九日下午七時許止，在台北縣板橋市○○路○段一○五號六樓住處，連續
多次無償轉讓安非他命予陳忠文（由原審法院另案審結）施用等情。因而維持第一審
論處上訴人連續非法販賣化學合成麻醉藥品，及連續明知為禁藥，而轉讓罪刑，而駁
回上訴人關於此部分在第二審之上訴，固非無見。
惟查，(一)、按證人所為不利於被告之證述如無瑕疵，固足採為科刑之基礎，倘其陳述
尚有重大瑕疵，則在未究明之前，遽採為論罪科刑之依據，即難認為適法。原判決引
用第一審判決書所記載證人李孟玲在警訊及偵查中之證述，認定上訴人自八十六年一
月間起，即開始多次非法販賣安非他命予李孟玲等情。惟卷查上訴人在原審迭次辯稱
，其於八十六年一月間因案在台灣士林看守所羈押中，迄至農曆年過後始被釋放出所
；李女指稱自同年一月間起，即在上址向其購買安非他命一節並非實在等語（見原審
卷第五十七頁、第一○九頁反面、第一七五頁）。而原審向台灣士林看守所函查結果
，該所亦覆稱：「本所被告甲○○（年籍、身分證字號略）於八十五年十二月二十一
日涉嫌煙毒等案入所，已於八十六年二月十八日開庭釋放」等情，有該所八十九年一
月四日（八九）士所總字第○○二七號函一份附卷可稽（見原審卷第七十一頁）。則
上訴人自八十五年十二月二十一日，至八十六年二月十七日止，既在台灣士林看守所
羈押中，自難認其有可能自八十六年一月間開始，即在上址販賣安非他命予李孟玲施
用。李孟玲所為不利於上訴人之指證既有重大瑕疵，原審未究明其瑕疵，復未就其前
述調查之結果加以說明，遽採為論罪科刑之依據，自非適法。又原判決引用第一審判
決書記載證人王政烽於警訊及八十六年五月九日偵查中之證述：伊曾問呂文智，其稱
安非他命係向板橋一名綽號「阿隆」之男子購得，其呼叫器為0000000000
號……警方要伊與呂文智釣甲○○出來，因呂文智的安非他命是跟甲○○買的等語，
作為認定上訴人犯罪之證據。惟證人王政烽嗣於第一審翻稱，渠並未聽過「甲○○」
及「阿隆」之名稱，因當時警方希望其協助辦案，渠乃依警方指示而作上開證述；其
於八十六年五月九日偵查中所述亦非事實等語（見一審卷第二二三頁反面、第二二四
頁）。則證人王政烽之證述前後不一，亦有瑕疵，原審未予查明釐清，亦未說明其取
捨之理由，遽採為上訴人論罪科刑之依據，亦有可議。(二)、按有罪判決書之事實一欄
為適用法令之依據，凡與適用法令有關之事實必須明確認定，詳細記載，始足為適用
法律之基礎。原判決援用第一審判決書所記載之事實，認定上訴人自八十六年十月下
旬某日起，至同年十二月九日下午七時許止，在其台北縣板橋市○○路○段一○五號
六樓住處，連續多次轉讓安非他命供陳忠文施用等情。惟對於上訴人轉讓安非他命之
次數究竟若干，以及每次轉讓之數量多寡？均未予以明確認定，詳細記載，復未說明
其何以未能明確認定之理由，尚不足為適用法律之依據。又陳文忠於第一審訊問時，
證稱上訴人並未轉讓安非他命予伊，其係與上訴人一起合資購買安非他命施用云云，
而改為有利於上訴人之證述（見一審卷第一二五頁）。原判決所引用之第一審判決理
由中雖謂，陳文忠與上訴人經隔離訊問結果，其二人就合資購買之方式供述不一，係
附合上訴人之詞，而不予採信。然並未詳細指明其二人彼此間供述不一之具體情形，
亦嫌理由欠備。上訴意旨指摘原判決不當，尚非全無理由，應認原判決關於非法販賣
安非他命及轉讓禁藥部分均有撤銷發回之原因。
貳、駁回部分：
按刑事訴訟法第三百七十六條所列各罪之案件，經第二審判決者，不得上訴於第三審
法院，法有明文。本件上訴人被訴變造特種文書案件，原審係依刑法第二百十二條論
處罪刑，核屬刑事訴訟法第三百七十六條第一款之案件，依上開說明，既經第二審判
決，自不得上訴於第三審法院，上訴人竟對此部分併提起上訴，顯為法所不許。其此
部分之上訴為不合法，應予駁回。
據上論結，應依刑事訴訟法第三百九十五條前段、第三百九十七條、第四百零一條，
判決如主文。
中      華      民      國    八十九    年      六      月    二十九    日
                              最高法院刑事第八庭
                                  審判長法官  吳  雄  銘
                                        法官  池  啟  明
                                        法官  石  木  欽
                                        法官  郭  毓  洲
                                        法官  吳  三  龍
      右正本證明與原本無異
                                              書  記  官
中      華      民      國    八十九    年      七      月      三      日


司法院資訊處製作；財團法人民間司法改革基金會備份。
